臺灣桃園地方法院民事裁定
110年度監宣字第550號
聲  請  人  劉耀堂  
相  對  人  劉蕙慈  
關  係  人  劉巫瑞玉
上列當事人間監護宣告事件，本院裁定如下：
    主  文
宣告劉蕙慈（女，民國00年00月0日生）為受輔助宣告人。
選定劉耀堂（男，民國00年00月00日生）為受輔助宣告人劉蕙慈
之輔助人。
聲請程序費用由受輔助宣告人劉蕙慈負擔。
    理　由
一、本件聲請意旨略以：聲請人為相對人之父，相對人患有思覺
    失調症。相對人已因上述精神障礙或其他心智缺陷，致不能
    為意思表示或受意思表示，或不能辨識其意思表示之效果，
    為此依民法第14條第1 項、第1110條、家事事件法第164 條
    規定，聲請准對相對人為監護宣告。並選定聲請人為監護人
    、關係人劉巫瑞玉為會同開具財產清冊之人。若鈞院認相對
    人尚未達可宣告監護之程度，則請依民法第14條第3 項、第
    15條之1 第1 項、家事事件法第177 條之規定為輔助宣告。
    並提出戶籍謄本、親屬系統表、同意書及診斷證明書等為證
    。
二、對於因精神障礙或其他心智缺陷，致其為意思表示或受意思
    表示，或辨識其意思表示效果之能力，顯有不足者，法院得
    因本人、配偶、四親等內之親屬、最近一年有同居事實之其
    他親屬、檢察官、主管機關或社會福利機構之聲請，為輔助
    之宣告；法院對於監護宣告之聲請，認為未達應受監護宣告
    之程度，而有輔助宣告之原因者，得依聲請或依職權以裁定
    為輔助之宣告，民法第15條之1 第1 項、家事事件法第174
    條第1 項分別定有明文。又法院應於鑑定人前，就應受監護
    宣告之人之精神或心智狀況，訊問鑑定人及應受監護宣告之
    人，始得為監護之宣告。但有事實足認無訊問之必要者，不
    在此限；鑑定應有精神科專科醫師或具精神科經驗之醫師參
    與並出具書面報告，為家事事件法第167 條第1 項、第2 項
    所明定，此規定依同法第178 條第2 項之規定，於聲請輔助
    宣告事件準用之。又受輔助宣告之人，應置輔助人；法院為
    輔助之宣告時，應依職權就配偶、四親等內之親屬、最近一
    年有同居事實之其他親屬、主管機關、社會福利機構或其他
    適當之人選定一人或數人為輔助人，復為民法第1113條之1
    第1 項及依同條第2 項準用之同法第1111條第1 項所分別明
    定。
三、經查，聲請人為相對人之父，有戶籍資料在卷可憑，依前揭
    規定，得為本件聲請。本庭在鑑定人即衛生福利部桃園療養
    院詹佳祥醫師面前詢問相對人姓名及年籍等，相對人可說出
    自己姓名、稱自己12月7日生，住桃園市八德區、稱同住之
    人為爸爸、哥哥及奶奶，其今天要出院，爸爸以為其被地下
    錢莊騙，醫師說其雙重人格有10年了，其在醫院做東西打包
    整理，其金錢均用於吃喝和養兩隻寵物，同意爸爸擔任監護
    人，可認得100元鈔、500元鈔及1000元鈔，可回答各面額紙
    鈔之加總，回答以1000元購買580元物品，應找回420元，以
    1000元購買637元物品，應找回363元等語，此有本院110年1
    0月5日訊問筆錄在卷可憑。鑑定人詹佳祥醫師綜合相對人個
    人史及相關史、理學檢查、精神狀態檢查、日常生活狀況、
    實驗室檢查等鑑定結果：認相對人診斷為思覺失調症/情感
    性思覺失調症。目前日常生活自理可獨立完成，有部分經濟
    活動及社會性活動之能力，因病識感不清，受疾病影響其現
    實判斷較差，社會功能和適應能力減損。故謂因精神障礙，
    致其為意思表示、受意思表示，或辨識其意思表示效果之能
    力達顯有不足之程度等語，有該院111年2月14日函及所附精
    神鑑定報告書等在卷可稽。本院審酌相對人精神障礙狀態及
    心智缺陷程度等情，並參諸上揭鑑定結果意見，認相對人已
    因精神障礙或其他心智缺陷，致其意思表示或受意思表示，
    或辨識其意思表示效果之能力，顯有不足，認相對人未達應
    受監護宣告之程度而有輔助宣告之原因，爰依前揭規定，宣
    告相對人為受輔助宣告之人。本院審酌相對人無配偶、子女
    ，聲請人劉耀堂為相對人之父，同意擔任監護人，相對人母
    劉巫瑞玉亦同意由聲請人擔任其監護人，因認由聲請人擔任
    相對人之輔助人，應屬適當，爰依前揭規定，選定聲請人為
    相對人之輔助人。
五、法院為輔助宣告時，受輔助宣告之人對其財產仍具處分權能
    ，輔助人僅於民法第15條之2 第1 項等事件對於輔助宣告之
    人之行為具有同意與否之權限，從而本件輔助人無須開具財
    產清冊陳報法院，附此敘明。
六、依家事事件法第177條第2項、第164條第2項，裁定如主文。
中　　華　　民　　國　　111 　年　　2 　　月　　25　　日
                  家事法庭  法  官  張淑芬
上列正本證明與原本無異。
如對本裁定抗告須於裁定送達後10日內向本院提出抗告狀，並繳
納抗告裁判費新台幣1,000 元。
中　　華　　民　　國　　111 　年　　2 　　月　　25　　日
                            書記官  邱信璋

民法第 15-2 條
受輔助宣告之人為下列行為時，應經輔助人同意。但純獲法律上
利益，或依其年齡及身分、日常生活所必需者，不在此限：
一、為獨資、合夥營業或為法人之負責人。
二、為消費借貸、消費寄託、保證、贈與或信託。
三、為訴訟行為。
四、為和解、調解、調處或簽訂仲裁契約。
五、為不動產、船舶、航空器、汽車或其他重要財產之處分、設
    定負擔、買賣、租賃或借貸。
六、為遺產分割、遺贈、拋棄繼承權或其他相關權利。
七、法院依前條聲請權人或輔助人之聲請，所指定之其他行為。